臺灣士林地方法院民事判決　　　　　　 93年度重訴字第293號
　　原　　　告　優爾電子工業有限公司
　　法定代理人　乙○○
　　訴訟代理人　鄭朝日律師
　　被　　　告　鋼一科技股份有限公司
　　　　　　　　　　　　　　號.
　　法定代理人　甲○○
　　被　　　告　甲○○
　　共　　　同
　　訴訟代理人　吳麒律師
當事人間請求損害賠償事件，本院於94年9月26日言詞辯論終結
，判決如下：
　　主  文
原告之訴駁回。
訴訟費用由原告負擔。
　　事實及理由
一、原告主張：其自民國（下同）89年起即依據被告鋼一科技股
    份有限公司（下稱被告公司）提供之產品目錄，持續向被告
    公司訂購電子零件「線圈鐵心」（core），作為原告公司加
    工製造電子商品之組成零件。詎92年7 月間起，原告公司客
    戶開始發生電子零件燒毀之情形，且客戶自行測試之結果均
    指向係原告公司之產品中內含被告公司之線圈鐵心有瑕疵所
    致，爰依兩造間簽訂之訂購單條款第1 條、民法第360 條、
    第277 條之1 、第195 條、第277 條、第226 條、切結書第
    2 段、民法第184 條第1 項、第191 條之1 、台灣地區與大
    陸地區人民關係條例第71條、公司法第23條規定，請求判決
    ：被告應連帶給付原告新台幣（下同）22,599,874元，及自
    93年3 月13日起至清償日止，按年息百分之5 計算之利息。
二、被告公司以：被告公司與原告間並無任何買賣關係存在，被
    告公司除代訴外人鋼一電子廠有限公司（下稱鋼一電子廠）
    收受貨款外，並無接替為契約當事人之行為。況原告提出之
    測試圖表，並不足證明測試之產品即為訴外人鋼一電子廠之
    產品，並無從得知。原告所受損失，亦無法證明確係起因於
    訴外人鋼一電子廠之產品；另原告並未提出已支付其損害之
    證明，尚不足認為原告之財產總額因此而減少，而依最高法
    院62年台上字第2806號判例所示，原告係法人，無精神上之
    痛苦可言，不得請求非財產上損害等語抗辯。被告甲○○則
    以其雖為被告公司負責人，惟就本件並無原告所稱於執行業
    務時違反法令之情事，自無需負連帶賠償之責等語置辯。均
    請求判決：駁回原告之訴。
三、本件經依民事訴訟法第271條之1準用第270條之1第1項第3款
    規定，整理並協議簡化爭點後，兩造同意就本院94年8月8日
    言詞辯論時，兩造協議簡化之爭點：(一)本件契約之當事人為
    何？(二)本件損害發生之原因為何？(三)本件損害原因確定後損
    害額為何？為主張及辯論（見94年8月8日言詞辯論筆錄第1
    頁）。
    (一)本件契約之當事人為何？
      原告主張其自89年起即向被告公司訂購電子零件「線圈鐵
      心」（core），惟被告否認之。經查：
      (1)原告供承：「我們都是與鋼一電子廠有限公司（下稱鋼
        一電子廠）台北辦事處，設址復興北路344 號6 樓聯絡
        。契約剛開始交易的對象為鋼一電子廠，而鋼一電子是
        於91年設立後立即於4 月間發表切結書，我們認為切結
        書是變更當事人之意思。」（見94年6 月13日言詞辯論
        筆錄第2 頁）。原告接洽的對象係訴外人鋼一電子廠台
        北辦事處、訂貨的地址係訴外人鋼一電子廠設於台此市
        ○○○路344 號6 樓之辦公處所，原告又不否認契約剛
        開始交易的對象係鋼一電子廠，顯可認定原告購買系爭
        線圈鐵心之相對人應係訴外人鋼一電子廠。
      (2)被告公司名稱為「鋼一科技股份有限公司」係依我國公
        司法核准設立之公司；而訴外人公司全名為「鋼一電子
        廠有限公司」，係依英屬維京群島之法律成立，並在香
        港註冊之公司，分別有公司登記資料、股東名簿在卷足
        憑，足証訴外人「鋼一電子廠有限公司」與被告公司為
        二不同之法人。原告訂約之當事人原為「鋼一電子廠」
        ，已如前述，則原告再主張契約當事人於91年4 月間，
        變更為被告公司，而經被告否認時，原告就此一事實，
        自應負舉証責任。
      (3)原告稱：原證七所附之交易對帳單，其開頭名稱均為「
        鋼一科技股份有限公司」，足見契約當事人應為被告鋼
        一公司，而非鋼一電子廠，對帳單之公司名稱下方雖列
        出台灣及大陸兩個聯絡地址，然此僅為送達處所認定之
        問題，並不影響鋼一公司身為契約當事人之法律地位。
        惟被告公司抗辯，卷附之對帳單請款人係訴外人公司，
        被告公司僅係代收之單位等語。經查：原証七之抬頭雖
        為「鋼一科技股份有限公司2002年7 月份對帳單」，但
        該對帳單左上方記載「銀行帳戶：東莞市石碣農村信用
        社、鋼一電子廠帳號：000000000000000000」、右上方
        記載「台灣帳戶：中國信託商業銀行西台南分行、台灣
        帳號000-000000000 戶名鋼一科技股份有限公司」，解
        釋上該對帳單可能係被告公司之對帳單，亦有可能係訴
        外人公司鋼一電子廠之對帳單。然觀諸對帳單右下方「
        應付款日2002年11月、申請單位；鋼一電子財務部」之
        記載，應可認定此一對帳單之請款單位係「鋼一電子廠
        」，則被告抗辯其係代收貨款云云，要非全然不可採信
        。原告徒以抬頭係被告公司，即認定被告公司係本件契
        約之當事人，則嫌率斷。
      (4)原告又稱：鋼一公司於91年4 月間，曾與鋼一電子廠共
        同出具切結書，載明「鋼一電子廠及（香港）鋼一電子
        廠有限公司為鋼一科技股份有限公司投資之海外據點，
        鋼一電子廠及（香港）鋼一電子廠有限公司之所有貨款
        ，自即日起，其支票抬頭請改為『鋼一科技股份有限公
        司』」，換言之，被告鋼一公司已向原告公司表明其為
        投資大陸鋼一電子廠之總公司地位，並要求原告公司關
        於貨款須直接以被告鋼一公司作為給付對象，則原告交
        易之契約相對人自應為被告鋼一公司，。被告不否認該
        切結書之真正，惟以被告公司與訴外人鋼一電子廠，二
        家「鋼一」公司間，因部分股東成員重覆，本件由台灣
        之原告公司向大陸之鋼一電子廠有限公司下單，為求聯
        絡方便，故有由被告公司代收貨款情事，然不得以此認
        為被告公司為本件契約之當事人等語置辯。經查：原告
        提出之切結書抬頭為「鋼一電子廠切結書」，全文為「
        鋼一電子廠及（香港）鋼一電子廠有限公司為鋼一科技
        股份有限公司投資之海外據點，鋼一電子廠及（香港）
        鋼一電子廠有限公司之所有貨款，自即日起，其支票抬
        頭請改為『鋼一科技股份有限公司』。如因本項付款之
        變動而發生任何法律上或國際貿易上之糾紛，鋼一電子
        廠、（香港）鋼一電子廠有限公司及鋼一科技股份有限
        公司將負全部責任，概與貴公司無涉，特立此書。立切
        結書人；鋼一電子廠負責人江柏璋地址：廣東省東莞市
        石碣鎮橫滘工業區、…、鋼一科技股份有限公司負責人
        甲○○地址台縣永康市○○街299 號」（見本院卷31頁
        ）。其立據人係鋼一電子廠，切結文中更明白表示鋼一
        電子廠所有「貨款」，自即日起，其支票抬頭請改為「
        鋼一科技股份有限公司」，如因本項「付款之變動」而
        發生任何法律上或國際貿易上之糾紛，被告公司與訴外
        人鋼一電子廠負全部責任，亦即該切結書僅就訴外人鋼
        一電子廠與第三人間，對於「付款方式」變更原有約定
        之宣示而已。至於訴外人鋼一電子廠與第三人間，原有
        之法律關係並未隨同變更或移轉自明。此由事後被告公
        司暨未開立發票與原告，又無其他相類變更契約當事人
        之行為，益徵被告所辯代收訴外人鋼一電子廠之貨款，
        非契約之當事人等語，為可採信，原告以此切結書証明
        被告公司為系爭買賣契約之當事人，非可採信。
      (5)原告再稱：觀諸原證八之切結書，其第二段載明「如因
        本項付款之變動而發生任何法律上或國際貿易上之糾紛
        ，鋼一電子廠、（香港）鋼一電子廠有限公司及鋼一科
        技股份有限公司將負全部責任」，準此，縱使被告主張
        大陸鋼一電子廠為本案系爭買賣契約當事人，然被告鋼
        一公司仍應至少亦為共同契約當事人之一，此由原證七
        出貨單INVOICE上端公司名稱係以鋼一公司及鋼一電子
        廠併列，亦可得致相同之結論。惟如前述，訴外人鋼一
        電子廠僅聲明貨款支付方式之變動，特別陳明有關「付
        款方式」所引起之糾紛，由訴外人鋼一電子廠與被告公
        司連帶負責而已，訴外人鋼一電子廠與原告原來之買賣
        關係，其契約當事人並無任何變動或更改之意思表示，
        自難認定被告公司應為本件買賣契約之共同當事人。又
        被告公司代收訴外人鋼一電子廠之貨款，而併列自身及
        訴外人鋼一電子廠之相關資，應是使對帳單同時適用於
        被告公司及訴外人鋼一電子廠客戶之便宜措失，尚難認
        為被告公司併列被告公司及訴外人鋼一電子廠之相關資
        料，而認被告公司與訴外人鋼一電子廠為共同之契約當
        事人。
      (6)原告另稱：姑不論被告鋼一公司是否為系爭買賣契約當
        事人，然就前揭原證八之切結書第二段載明事項觀之，
        被告鋼一公司已經明確表明願與鋼一電子廠共同「負全
        部責任」，此實已符合民法第272 條第1 項規定應與鋼
        一電子廠負連帶損害賠償之責。經查原告提出訴外人鋼
        一電子廠出具之上開切結書，其應由被告公司與訴外人
        鋼一電子廠連帶賠償之範圍，僅限於「付款方式」發生
        任何法律上或國際貿易上之糾紛，本件原告係主張買賣
        貨品之線圈鐵心有瑕疵致造成損害之賠償問題，非貨款
        付款問題，被告公司自無連帶賠償之責任可言。
    (二)本件其餘二爭點：本件損害發生之原因為何？本件損害原
      因確定後損害額為何？因無礙於訴訟結果，核無論述之必
      要，合予敘明。另本院早已於94年5 月23日命原告就件訂
      約過程之始末、接洽程序為表明或聲明所用之証據，惟原
      告就此並未遵期聲明証據；94年6 月13日、8 月8 日、8
      月29日言詞辯論期日時，本院對於得証明被告公司為本件
      買賣當事人之証據方法，一再訊問原告，惟原告除以原証
      七對帳單、原証八切結書為主張外，別無請求其他調查証
      據之方法。94年9 月26日本院命兩造提出之爭點為最後辯
      論時，原告突然請求傳喚証人譚隆競，惟本院依其提出
      2003年12月1 日之業務會辦單、12月16日之傳真，認原告
      於起訴前早已知悉此項証據方法，訴訟進行將近一年，經
      本院對此一再闡明，均未提出傳喚証人之聲請，且詢諸原
      告：「為何到現在（94年9 月26日）才請求傳喚（証人譚
      隆競）？」，原告答以：「先前不知譚先生人在何處？」
      ，然不知証人人在何處與應否傳喚及得否傳喚到院應訊，
      分屬二事，原告自起訴迄於言詞辯論期日前，已知悉証人
      譚隆競得以証明被告公司委任譚競隆與原告成立系爭買賣
      契約，但均未聲請傳喚，最後言詞辯論期日前再請求傳喚
      ，顯未依訴訟進行程度，於言詞辯論終結前適當時期提出
      聲請。應可認原告有重大過失，逾時始行提出攻擊或防禦
      方法，防礙訴訟之終結；且原告係主張本件契約由原訴外
      人鋼一電子公司轉換為被告公司，其所依據者乃原証八之
      切結書，原告未能就証人譚隆競對該切結書參與之始末為
      完足之陳述，本院認亦無傳喚証人譚隆競之必要，併予敘
      明。
四、綜上所述，原告提出之對帳單、切結書均無法証明，被告公
    司業已接替訴外人鋼一電子廠為本件買賣契約之當事人，則
    原告爰引有關契約當事人責任之訂購單條款第1條 、民法第
    360 條、第277 條之1 、第195 條、第277 條、第226 條及
    上述切結書第2 段約定請求被告公司賠償因系爭線圈鐵心瑕
    疵引起之損害賠償，於法應屬無據。又被告公司並無依契約
    關係交付系爭線圈鐵心之行為人，則原告爰引侵權行為人相
    關規定之民法第184 條第1 項、第191 條之1 ，請求被告公
    司賠償損害，亦非有據。另被告公司非本件契約之當事人，
    亦非未經許可之大陸地區法人團體或其他機構，在臺灣地區
    又未與原告為買賣行為，則原告爰引台灣地區與大陸地區人
    民關係條例第71條規定，請求被告公司負連帶賠償責任，要
    難認為適法。又原告既無法証明被告公司有何違反法令致原
    告受有損害之行為，則原告爰引公司法第23條規定，請求被
    告甲○○與被告公司連帶賠償，亦難謂為有據，均應予駁回
    。
五、據上論結，本件原告之訴為無理由，依民事訴訟法第78條判
    決如主文。
中　　華　　民　　國　　94　　年　　10　　月　　11　　日
　　　　　　　　　民事第一庭　法　官　陳雅玲
以上正本證明與原本無異。
如對本判決上訴須於判決送達後20日內向本院提出上訴狀。
中　　華　　民　　國　　94　　年　　10　　月　　13　　日
　　　　　　　　　　　　  　　書記官　賴秋招
